臺灣士林地方法院刑事判決　　　　　　　 96年度易字第468號
公　訴　人　臺灣士林地方法院檢察署檢察官
被　　　告　乙○○
　　　　　　　　　　（另案於臺灣臺北監獄執行中）
上列被告因毒品危害防制條例案件，經檢察官提起公訴（95年度
毒偵字第1718號），本院判決如下：
    主  文
本件公訴不受理。
    理  由
一、本件公訴意旨略以：被告乙○○前有多次施用毒品前科，曾
    經依法院裁定送觀察、勒戒及強制戒治，並先後於民國90年
    5 月6 日強制戒治期滿、92年10月14日強制戒治交付保護管
    束期滿執行完畢及於93年1 月9 日因毒品危害防制條例修正
    ，廢除再犯施用毒品罪強制戒治之規定而停止執行戒治處分
    釋放出所。又因施用毒品案件，經臺灣士林地方法院分別以
    88 年 度簡字第693 號及90年度易字第222 號各判決處有期
    徒刑6 月及4 月確定，合併執行於91年3 月6 日期滿執行完
    畢。再因施用毒品案件，經上開法院分別以92年度易字第
    215 號及93年度易字第290 號判決處有期徒刑10月及1 年確
    定，合併執行於94年6 月3 日假釋出監，並於同年10月9 日
    執行完畢。詎其仍不知悛悔，復於前案強制戒治執行完畢釋
    放後5年 內，復基於施用第2 級毒品安非他命之犯意，自95
    年7 月1 日起迄95年7 月18日止，約每日1 次，在臺北市○
    ○區○○街附近及不詳地點，反覆施用第2 級毒品安非他命
    ，嗣因其係毒品列管人口，於95年7 月18日中午12時37分許
    為警通知採尿送驗，結果呈安非他命及甲基安非他命陽性反
    應，始查悉上情。因認被告乙○○上開行為涉有毒品危害防
    制條例第10條第2項之施用第二級毒品罪嫌。
二、按已經提起公訴或自訴之案件，在同一法院重行起訴者，應
    諭知不受理之判決；又不受理之判決，得不經言詞辯論為之
    ，刑事訴訟法第303 條第2 款及第307 條分別定有明文。次
    按，「刑事法若干犯罪行為態樣，本質上原具有反覆、延續
    實行之特徵，立法時既予特別歸類，定為犯罪構成要件之行
    為要素，則行為人基於概括之犯意，在密切接近之一定時、
    地持續實行之複次行為，倘依社會通念，於客觀上認為符合
    一個反覆、延續性之行為觀念者，於刑法評價上，即應僅成
    立一罪。學理上所稱『集合犯』之職業性、營業性或收集性
    等具有重複特質之犯罪均屬之，例如經營、從事業務、收集
    、販賣、製造、散布等行為概念者是（最高法院95年度臺上
    字第1079號判決要旨參照）」，亦即立法者針對特定刑罰規
    範之構成要件，已預設其本身係持續實行之複次行為，具備
    反覆、延續之行為特徵，故將之總括或擬制成一個構成要件
    之「集合犯」行為，因刑法評價上為構成要件之行為單數，
    應僅成立一罪；而毒品因具有成癮性、濫用性（此觀乎毒品
    危害防制條例第2 條之規定自明），立法實務首重以刑事處
    遇方式戒斷行為人毒癮，若無法收其實效，始依法追訴處罰
    （此觀乎毒品危害防制條例第20、23條之規定即明），故施
    用毒品本身具備反覆、延續之行為特徵，持續多次施用毒品
    始為此類犯罪之典型或常態，於刑法評價上，施用毒品應僅
    成立「集合犯」之一罪。再按，刑事訴訟法第8 條所稱之「
    同一案件」包括事實上及法律上同一案件，即指所訴案件之
    被告及犯罪事實均屬同一者而言，而實質上或裁判上一罪，
    其基本事實或有差異，然在實體法上仍屬一罪，且刑罰權僅
    為單一，是其在法律上之事實關係既屬單一，且有不可分性
    ，則檢察官雖僅就其犯罪事實之一部起訴，效力仍及於全部
    ，自不失為同一案件，而受理法院即應就全部事實予以審判
    ，不能就其他部分另案再行起訴，故同一案件之犯罪事實之
    一部業經檢察官提起公訴，復就其他部分犯罪事實在同一法
    院重行起訴者，自應諭知不受理之判決。是集合犯之先後多
    次數行為而犯同一之罪名，實體法上為包括之一罪，檢察官
    就集合犯多次行為之一部提起公訴，依審判不可分原則，其
    效力既及於全部，則其他部分自不得再行提起公訴。
三、經查：被告乙○○前因「其有多次施用毒品前科，曾經依法
    院裁定送觀察勒戒及強制戒治，於民國93年1 月9 日因毒品
    危害防制條例修正，廢除再犯施用毒品罪強制戒治之規定而
    停止執行戒治處分釋放出所。又因施用毒品案件，經臺灣士
    林地方法院分別於88年12月13日以88年度簡字第693 號判決
    處有期徒刑6 月、90年7 月2 日以90年度易字第222 號判決
    處有期徒刑4 月確定，並合併執行於91年3 月6 日縮短刑期
    執行完畢。詎仍不知悛悔，復於前案強制戒治執行完畢釋放
    後5 年內，又基於施用第2 級毒品安非他命之犯意，於95年
    9 月11日晚上，在臺北市○○區○○路52號4 樓住處廁所內
    ，以安非他命置於鋁箔紙上燒烤，吸食其所產生煙霧之方式
    ，施用第2 級毒品安非他命1 次。嗣於95年9月12日上午10
    時15分許，為警執行列管毒品人口調驗工作，通知乙○○至
    臺北市政府警察局士林分局（臺北市○○區○○路80號）採
    集尿液檢體送驗呈安非他命類陽性反應，始悉上情。」等事
    實，業經臺灣士林地方法院檢察署檢察官於95年12月26日以
    95年度偵字第2230號案件提起公訴，迄至96年1 月31日繫屬
    於本院，而由本院以96年度易字第258 號案件審理，此有上
    開案件之起訴書及臺灣士林地方法院檢察署96年1 月31日甲
    ○揚95毒偵2230字第964 號函上所蓋之本院收文章戳等影本
    在卷可稽；而本件被告乙○○於95年7 月18日為警查獲之施
    用第二級毒品安非他命犯行，係由臺灣士林北地方法院檢察
    署檢察官於96年1 月15日以95年度毒偵字第1718號案件提起
    公訴，迄於96年3 月14日繫屬本院，而由本院以96年度易字
    第468 號案件審理，亦有上開起訴書及臺灣士林地方法院檢
    察署96年3 月14日甲○揚95毒偵1718字第2365號函上所蓋之
    本院收文章戳等影本在卷可參；又被告乙○○係於94年6 月
    3 日出監，迄至95年11月26日始行入監，此有臺灣高等法院
    在監在押全國紀錄表附卷可參，另被告乙○○先後於95年9
    月22日、95年10月2 日、95年11月2 日及95年11月25日為警
    查獲施用第二級毒品安非他命犯行，而由臺灣士林地方法院
    檢察署檢察官以96年度毒偵字第4 號、第18號、第281 號及
    第458 號等案件移送本院96年度易字第258 號案件併案審理
    中，亦有上開案件移送併辦意旨書影本各1 紙在卷可參，徵
    諸被告乙○○於本院96年4 月4 日準備程序中供稱：當時天
    天都有吸食安非他命等語，顯見被告乙○○就本件與前開先
    繫屬之施用第二級毒品安非他命犯行間，確係基於多次實施
    犯行之集合犯決意並於密接之時、地反覆持續實施而有集合
    犯之包括一罪關係，依審判不可分之原則，當為前案起訴之
    效力所及，不得另案再行起訴。是公訴人就業經起訴之施用
    第二級毒品安非他命案件，復於96年1 月15日向本院提起公
    訴，並於96年3 月14日繫屬於本院，揆諸前揭之說明，本件
    被告乙○○被訴之上開施用第二級毒品安非他命犯行，自為
    前開施用第二級毒品安非他命案件起訴之效力所及，爰不經
    言詞辯論，逕為不受理判決之諭知。
據上論斷，應依刑事訴訟法第303 條第2 款、第307 條，判決如
主文。
中　　華　　民　　國　　96　　年　　5 　　月　　3 　　日
                  刑事第六庭審判長法  官  李育仁
                                  法  官  黃潔茹
                                  法  官  黃雅君
本正本證明與原本相符。
如不服本判決，應於判決送達後10日內，向本院提出上訴狀。
                                  書記官  彭莉婷
中　　華　　民　　國　　96　　年　　5 　　月　　14　　日
